---
title: "AirQualityBogota"
---

## Descripción

El conjunto de datos **AirQualityBogota** contiene información sobre la calidad del aire en Bogotá, Colombia. Específicamente, incluye mediciones de material particulado 10 (PM10) recolectadas en 10 estaciones de monitoreo distribuidas por la ciudad. Al cargar los datos encontrará en el ambiente

-   coord: Un DataFrame con los nombres y coordenadas de cada una de las estaciones de monitoreo.

-   map: Un objeto del tipo sf que contiene el mapa de Bogotá.

-   PM10: Contiene las observaciones de PM10 de cada estación.

### ¿Qué es el PM10?

El PM10 se refiere a partículas de materia en el aire con un diámetro de 10 micrómetros o menos. Estas partículas son lo suficientemente pequeñas como para ser inhaladas y pueden tener efectos negativos en la salud humana, especialmente en los sistemas respiratorio y cardiovascular.

## Uso

Para cargar los datos en R, usa el siguiente comando:

```{r, echo=FALSE}
library(SpatFD)
library(sf)
```

```{r}
data(AirQualityBogota)
```

```{r}
str(coord)
```

```{r}
str(PM10)
```

```{r}
plot(map$geometry)
```
