---
title: "Mex PM10"
---

El conjunto de datos **COKMexico** contiene información sobre la calidad del aire en 13 ubicaciones de México. Específicamente, incluye mediciones de material particulado 10 (PM10) y N02 recolectadas en 13 estaciones de monitoreo distribuidas por el país. Al cargar los datos encontrará en el ambiente.

-   coord_NO2: Un DataFrame con las coordenadas de cada una de las estaciones de monitoreo donde se midió el NO2.

-   coord_PM10 Un DataFrame con las coordenadas de cada una de las estaciones de monitoreo donde se midió el PM10.

-   map_mex: Un objeto del tipo sf que contiene el mapa de Bogotá.

-   Mex_PM10: Contiene las observaciones de PM10 de cada estación.

-   NO2: Contiene las observaciones de NO2 de cada estación.

### ¿Qué es el PM10?

El PM10 se refiere a partículas de materia en el aire con un diámetro de 10 micrómetros o menos. Estas partículas son lo suficientemente pequeñas como para ser inhaladas y pueden tener efectos negativos en la salud humana, especialmente en los sistemas respiratorio y cardiovascular.

### ¿Qué es el NO2?

El dióxido de nitrógeno *NO2* es un contaminante del aire que se forma como subproducto en los procesos de combustión a altas temperaturas. Suele ser un contaminante común sobretodo en zonas urbanas.

## Uso

Para cargar los datos en R, usa el siguiente comando:

```{r, echo=FALSE}
library(SpatFD)
library(sf)
```

```{r}
data(COKMexico)
```

```{r}
str(coord_NO2)
```

```{r}
str(coord_PM10)
```

```{r}
str(Mex_PM10)
```

```{r}
str(Mex_PM10)
```

```{r}
str(NO2)
```

```{r}
plot(map_mex)
```
