---
title: "Cokriging"
---

El cokriging es una extensión del kriging que permite predecir una variable en una ubicación no muestreada utilizando no solo datos de esa misma variable, sino también información de otras variables relacionadas o covariables. Este método aprovecha la correlación espacial entre varias variables para mejorar la precisión de las predicciones.

Supongamos que queremos hacer la predicción tomando en cuenta $p$ variables de forma simultánea. Considerando $Z(s_i) = (Z_1(s_i),Z_2(s_i),\cdots,Z_p(s_i))'$ , el predictor para $Z_l(s_0), 1\leq l\leq p$ basado en p, basado en las $p$ variables tiene la forma

$$
Z^*_l(s_0) = \sum_{i=1}^n \sum_{q=1}^p \lambda_{qi}Z_q(s_i)
$$

El mejor predictor lineal insesgado de una variable en la ubicación $s_0$ está dado por la minimización de

$$
max_{1\leq l \leq n}\{Var[Z_l(s_0)-Z^*_l(s_0)]\}
$$

Por eficiencia computacional, puede decidirse minimizar

$$
\sum_{i=1}^nVar[Z_l(s_0)-Z^*_l(s_0)]
$$

En el paquete SpatFD se realiza cokriging sobre los scores elegidos para todas las variables funcionales involucradas. Las predicciones de scores se utilizan para construir el predictor funcional del cokriging.

```{r, echo=FALSE}
library(SpatFD)

```

```{r}
data(COKMexico)
# Definimos nuestro objeto SpatFD
SFD_PM10_NO2 <- SpatFD(Mex_PM10, coords = coord_PM10, basis = "Fourier", 
nbasis = 21, lambda = 0.000001, nharm = 2)
# Agregamos las observaciones de NO2 al objeto que creamos antes por medio del argumento add
SFD_PM10_NO2 <- SpatFD(NO2, coords = coord_NO2, basis = "Fourier", 
nbasis = 27, lambda = 0.000001, nharm = 2,
                      add = SFD_PM10_NO2)
# Definimos los modelos de varianza de cada una de las variables
model1 <- gstat::vgm(647677.1,"Gau",23317.05)
model1 <- gstat::vgm(127633,"Wav",9408.63, add.to = model1)

# Especificamos la ubicación no muestreada
newcoords <- data.frame(x = 509926, y = 2179149)


```

La función COKS_scores_lambdas nos permite hacer el cokriging funcional

```{r}
cokrig = COKS_scores_lambdas(SFD_PM10_NO2, newcoords, model1)
```

```{r}
cokrig$modelfit

```
