---
title: "gfdata"
---

## Descripción

Los objetos de clase `gfdata` son una extensión de los objetos SpatFD para **mediciones repetidas**, combinan coordenadas espaciales con funciones o series temporales observadas en cada ubicación espacial. Aunque el término "serie temporal" es genérico, las observaciones también pueden estar distribuidas según la frecuencia, profundidad u otra dimensión espacial, en lugar de tiempo.

## Argumentos

-   **data**: Matriz que contiene los datos, donde cada columna corresponde a un sujeto, y las filas representan una secuencia de puntos de datos (ordenados según el tiempo, frecuencia, profundidad, etc.). La última columna debe incluir las clases para clasificación.

-   **p**: Número de repeticiones para cada clase.

-   **basis**: Tipo de funciones base a utilizar. Puede ser "Fourier" o "Bsplines" (predeterminado es "Bsplines").

-   **coords**: Matriz con las coordenadas espaciales (x, y).

-   **nbasis**: Número de funciones base.

-   **names**: Nombres de las clases de datos.

-   **lambda**: Valor del parámetro de suavizado.

## Detalles

Los objetos de clase `gfdata` almacenan los datos funcionales, sus parámetros, los resultados del análisis de componentes principales funcionales (PCA funcional), y las coordenadas espaciales para cada variable. Cada variable tiene su propio conjunto de datos funcionales, `data.frame` o matriz, y su correspondiente archivo de coordenadas espaciales.

```{r, echo=FALSE}
library(SpatFD)
```

```{r}

data(vowels)

# Definir parámetros y nombres para los datos
p = 228
nelec = 21
nvow = 5
names_vowels = c("a", "e", "i", "o", "u")
n.basis = c(14, 13, 12, 13, 11)

# Crear el objeto gfdata
s4.gfdata = gfdata(data = vowels, p = p, names = names_vowels, coords = vowels_coords, nbasis = n.basis)

```

## Summary

Para cada variable incluida en el objeto `gfdata`, esta función devuelve:

-   **Head of data**: Muestra las primeras filas de los datos funcionales.

-   **Coordinates**: Muestra las coordenadas espaciales asociadas a las observaciones.

-   **Eigenvalues**: Valores propios obtenidos del análisis de componentes principales.

-   **Mean coefficients**: Coeficientes medios de las funciones base.

-   **Proportion of explained variance by each component**: Proporción de la varianza explicada por cada componente principal.

```{r}
#summary.gfdata(s4.gfdata)
```
